臺灣高等法院民事判決　　　　　　　　 96年度上易字第583號
上訴人即附
帶被上訴人　乙○○
被上訴人即
附帶上訴人　甲○○
上列當事人間請求侵權行為損害賠償事件，上訴人對於中華民國
96年5月22日臺灣臺北地方法院96年度訴字第318號第一審判決提
起上訴、被上訴人並為附帶上訴，本院於96年8月21日言詞辯論
終結，判決如下：
    主  文
上訴及附帶上訴均駁回。
第二審訴訟費用由上訴人、附帶上訴人各自負擔。
    事實及理由
一、本件被上訴人即附帶上訴人甲○○起訴主張：兩造均為台北
    縣新店市○○○街「新坡儷景社區」（下稱系爭社區）之住
    戶，因上訴人即附帶被上訴人乙○○於伊所有之7號車位堆
    積物品，該社區管委會即於民國94年12月12日代為移置保管
    ，乙○○遂認身為管理委員之伊刻意刁難，同日19時許兩造
    在不特定人得以任意出入之社區大廳巧遇時，乙○○以手指
    戳伊，罵稱：「你作委員有什麼了不起」、「我操你媽的雞
    巴，我操你娘的B」、「你給我滾出社區，你信不信我會讓
    你死的很難看」、「小心我宰了你」等不堪入耳之言詞，毀
    損伊之名譽，並使伊受有精神上痛苦，爰依民法第184條第1
    、2項、第195條第1項規定，請求乙○○賠償慰撫金新台幣
    （下同）25萬元及自94年12月12日起至清償日止，按年息5%
    計算利息之判決（按甲○○於原審另請求乙○○給付慰撫金
    35萬元及登報道歉部分，經原審判決駁回，因甲○○未聲明
    不服，已告確定。既未繫屬本院，於此不贅）。
二、乙○○則以：伊與甲○○僅係發生口角衝突，伊態度雖較憤
    怒，但不曾口出穢言辱罵甲○○，自無須負侵權行為損害賠
    償責任。又本次甲○○與伊間之訴訟，所請之律師費用由住
    戶繳納之管理費支出，亦包含伊所繳納之管理費在內，甚不
    合理。況甲○○擔任主委期間，常找社區住戶麻煩，並喜以
    激怒對方，是甲○○應依其行為應負與有過失責任，伊得主
    張過失相抵等語，資為抗辯。
三、上開請求，原審為甲○○一部勝訴、一部敗訴之判決，即判
    命乙○○給付甲○○5萬元及自95年11月24日起至清償日止
    加計法定遲延利息，並駁回其餘之訴。乙○○就其敗訴部分
    ，提起上訴，聲明：
  (一)原判決（確定部分除外）不利於乙○○部分廢棄。
  (二)上廢棄部分，甲○○在第一審之訴及假執行之聲請均駁回。
    甲○○則聲明：上訴駁回。並就其敗訴部分提起附帶上訴，
    附帶上訴聲明：
  (一)原判決後開不利於甲○○部分廢棄。
  (二)上廢棄部分，乙○○應再給付甲○○20萬元及自95年11月24
    日起至清償日止按年息5%計算之利息。
    乙○○則聲明：附帶上訴駁回。
四、查甲○○主張乙○○於前開時、地，公然以粗話辱罵其，致
    其名譽受損等情，固為乙○○否認。經查上揭乙○○公然以
    粗話辱罵甲○○之事實，業據證人葉明學於原法院刑事庭以
    95年度易字第1838號刑案審理時證稱：「94年12月12日晚上
    7點左右，我要去地下室倒垃圾，有經過社區大樓的電梯間
    ，看到乙○○與告訴人（即甲○○）在電梯外的公共空間吵
    架，乙○○在激動的情緒下罵告訴人母親的生殖器，我有聽
    到乙○○對告訴人罵『我操妳娘的B』，並用手指著告訴人
    ，我對『我操妳媽的雞巴』這句話沒有印象，之後我就進電
    梯了，等我倒完垃圾上來，他們兩人就不在那裡了」等語屬
    實（見上開原審刑案卷30、31頁審判筆錄），核與前開刑案
    卷內之監視錄影光碟翻拍照片所示（見原審刑案卷34至40頁
    ），乙○○確有於大樓電梯外之大廳，以手指甲○○謾罵之
    舉動，而證人葉明學適巧經過，顯見證人葉明學前開證言，
    係其親身見聞之事，所證即堪採信。參以甲○○以乙○○有
    前述公然侮辱行為為由，對乙○○提出刑事告訴，原法院刑
    事庭以95年度易字第1838號判決，認定乙○○確實在前開時
    、地以「我操你娘的B」公然辱罵甲○○，觸犯刑法第309條
    之公然侮辱罪，因而判處拘役30日，並經本院以96年度上易
    字第52號判決駁回乙○○之上訴而告確定等情，為兩造所不
    爭執，並經原審法院依職權調閱該刑事案卷查明屬實。是甲
    ○○主張乙○○於當日以「我操妳娘的B」之粗話辱罵甲○
    ○一節，應屬信而有徵。至於乙○○抗辯：甲○○擔任系爭
    社區主委期間，經常找社區住戶之麻煩，並喜以激怒對方之
    模式，陷害與其爭執之住戶使其陷入口角後激動時，對其出
    言辱罵，甲○○應負擔與有過失責任，原審未適用過失相抵
    原則不妥云云。但本件係陳依英之故意侵權行為，自無與有
    過失之問題，乙○○此部分所辯，要有誤會。此外，甲○○
    未能舉證證明乙○○曾以「我操你媽的雞巴」、「你給我滾
    出社區，你信不信我會讓你死的很難看」、「小心我宰了你
    」、「你作委員有什麼了不起」等語辱罵其，且後三者與名
    譽權之侵害無涉，此部分之主張，自不足取。均附此說明。
五、按因故意或過失，不法侵害他人之權利者，負損害賠償責任
    。故意以背於善良風俗之方法，加損害於他人者亦同；不法
    侵害他人之身體、健康、名譽、自由、信用、隱私、貞操，
    或不法侵害其他人格法益而情節重大者，被害人雖非財產上
    之損害，亦得請求賠償相當之金額，民法第184條第1項、第
    195條第1項前段分別定有明文。而名譽有無受損害，應以社
    會上對個人評價是否貶損作為判斷之依據，苟其行為足以使
    他人在社會上之評價受到貶損，不論其為故意或過失，均可
    構成侵權行為。又其行為不以廣佈於社會為必要，僅使第三
    人知悉其事，亦足當之，最高法院著有90年台上字第646 號
    判例可資參照。本件乙○○向甲○○辱罵「我操妳娘的B」
    一語，衡諸一般社會通念，乙○○對甲○○所為之輕蔑表示
    ，已足使甲○○在精神上、心理上感受到難堪與痛苦，且使
    甲○○在社會上之評價受到貶損，而此復為適巧經過之證人
    葉明學所聽聞，甲○○主張其名譽因乙○○前開言詞而受損
    ，洵為有據。從而，甲○○以其名譽受侵害為由，請求乙○
    ○依侵權行為法則賠償其非財產上之損害，於法洵屬有據。
六、民法第195條所謂「相當之金額」，應斟酌加害人與被害人
    雙方之身分、資力與加害程度，及其他各種情形核定之（最
    高法院51年台上字第233號判例意旨參照）。查甲○○為大
    專肄業，目前與親人合資開設資本額100萬元之網影科技股
    份有限公司，名下有一筆房地，另有股票投資；乙○○則為
    高中畢業，現為家庭主婦，無獨立收入，名下僅有一汽車，
    業據兩造陳明在卷（見原審卷58頁背面筆錄），並與原法院
    依職權調取兩造之稅務電子閘門財產所得調件明細表相符（
    見原審卷50頁）。本院審酌前述兩造之社會地位相仿，經濟
    狀況以甲○○較優，及加害、受害程度等一切情狀，認甲○
    ○得請求乙○○賠償之非財產上損害，以5萬元為適當。
七、綜上所述，甲○○依民法第184條第1項前段、第195條第1項
    前段侵權行為之法律關係，請求乙○○給付5萬元，及自起
    訴狀繕本送達翌日即95年11月24日起至清償日止，按年息百
    分之5計算之法定遲延利息，應予准許，逾此部分之請求，
    則不應准許。原審就應准許及不應准許部分，分別為甲○○
    勝訴及敗訴之判決，核無違誤，應予維持。乙○○、甲○○
    仍執陳詞，提起上訴或附帶上訴，分別指摘原判決於其不利
    部分為不當（確定部分除外），求予廢棄，甲○○並請求乙
    ○○再給付其20萬元之本息，均無理由，乙○○之上訴、甲
    ○○之附帶上訴，均應予以駁回。
八、本件事證已經明確，兩造其餘攻擊防禦方法及舉證，核與判
    決結果無影響，爰不再一一論列，附此指明。
據上論結，本件上訴及附帶上訴均為無理由，依民事訴訟法第44
9條第1項、第78條，判決如主文。
中　　華　　民　　國　　96　　年　　9　　月　　  4　　日
　　　　　　　　　民事第十六庭
                      　審判長 法　官 沈方維
　　　　　　　　　　　  　     法　官 呂淑玲
　　　　　　　　　　　    　   法　官 王淇梓
正本係照原本作成。
不得上訴。
中　　華　　民　　國　　96　　年　　9 　　月　　4 　　日
　　　　　　　　　　　　　　　 書記官 吳碧玲
